最　高　行　政　法　院　裁　定
　　　　　　　　　　　　　　　　　　 96年度裁字第02769號
上　訴　人　甲○○
訴訟代理人　俞清松　律師
被 上訴 人　財團法人戒嚴時期不當叛亂暨匪諜審判案件補償基
　　　　　　金會
代表　人　　乙○○
訴訟代理人　馬在勤　律師
上列當事人間因戒嚴時期不當叛亂暨匪諜審判案件補償金事件，
上訴人對於中華民國95年7月26日臺北高等行政法院94年度訴字
第3867號判決，提起上訴，本院裁定如下：
　　主  文
上訴駁回。
上訴審訴訟費用由上訴人負擔。
　　理  由
一、按對於高等行政法院判決之上訴，非以其違背法令為理由，
    不得為之，行政訴訟法第242條定有明文。依同法第243條第
    1項規定，判決不適用法規或適用不當者，為違背法令；而
    判決有同條第2項所列各款情形之一者，為當然違背法令。
    是當事人對於高等行政法院判決上訴，如依行政訴訟法第
    243條第1項規定，以高等行政法院判決有不適用法規或適用
    不當為理由時，其上訴狀或理由書應有具體之指摘，並揭示
    該法規之條項或其內容；若係成文法以外之法則，應揭示該
    法則之旨趣；倘為司法院解釋或本院之判例，則應揭示該判
    解之字號或其內容。如以行政訴訟法第243條第2項所列各款
    情形為理由時，其上訴狀或理由書，應揭示合於該條項各款
    之事實。上訴狀或理由書如未依此項方法表明者，即難認為
    已對高等行政法院判決之違背法令有具體之指摘，其上訴自
    難認為合法。
二、本件上訴人以其於民國59年12月間因捕漁發現漂流物，拾回
    後經檢查為匪貨，經移送前警備總司令部(下稱警總)第一職
    訓總隊管訓，入監執行9個月，於93年12月29日申請依戒嚴
    時期不當叛亂暨匪諜審判案件補償條例(下稱補償條例)發給
    補償金。案經被上訴人94年7月8日基修法丑字第1847號函復
    上訴人，略以：上訴人所述59年因案被捕部分，僅查有73年
    及74年間涉案資料，惟依內政部警政署函復，上訴人曾於59
    年間因共同私運管制物品，經臺灣基隆地方法院(下稱基隆
    地院)及臺灣高等法院判刑，另上訴人73年11月28日於前警
    備總司令部軍法處偵訊筆錄，供稱60年間因走私罪判刑6月
    執行完畢，是其所犯非屬內亂罪、外患罪或戡亂時期檢肅匪
    諜條例之罪，與補償條例規定之要件不符，不予補償等語。
    上訴人不服，提起訴願及行政訴訟迭遭駁回，遂提起本件上
    訴。察其上訴意旨略以：戒嚴時期治安機關常以叛亂或匪諜
    罪嫌逕行逮捕拘禁人民，事後未經起訴或不起訴處分或裁判
    ，亦無羈押書面資料，致人民難備齊資料請求救濟，立法院
    有鑑於此於89年12月15日修正補償條例即增訂第15條之1，
    放寬欠缺警總裁判、羈押書面資料者之補償條件，依上開增
    訂之補償條例第15條之1規定，於37年12月10日起至動員戡
    亂時期終止前，因觸內亂、外患罪或戡亂時期檢肅匪諜條例
    ，遭治安機關或軍事機關限制人身自由而未經起訴、未經不
    起訴處分、經不起處分、未經裁判或受裁判者，得準用該條
    例規定申請補償金。上訴人之舊有戶籍謄本記載上訴人原住
    基隆市，而上訴人之戶籍於60年2月6日遷出台北縣板橋鎮○
    ○路157號(即警總職訓第一總隊舊址)，60年10月15日遷出
    ，蓋以戒嚴時期禁止兩岸三通，凡涉及走私大陸物品者，除
    由法院追究刑責者外，皆由警總逕行逮捕，偵辦叛亂或匪諜
    罪嫌，絕無以走私罪名逮捕送管訓之可能，上訴人受管訓9
    個月，不屬刑事罰範圍，顯與走私案無關，原處分及訴願決
    定將之混淆，拒絕補償，原審未詳查立法意旨，駁回上訴人
    在原審所提之訴其判決適用法規不當，即屬違背法令云云。
    惟查，原判決係以：查無證據證明上訴人於59年間有因涉嫌
    觸犯叛亂罪，遭警總逮捕而拘禁於第一職訓總隊管訓之情事
    。而上訴人雖提出第一職訓總隊發給周慶昌之離隊證明書，
    主張與周慶昌為益成號船員，且同因前開走私罪名遭判刑及
    共同管訓云云。惟查，依前開證明書僅足證明周慶昌曾於第
    一職訓總隊執行管訓，尚無從得知其管訓之事由，亦與上訴
    人有無因涉嫌叛亂罪，遭警總逮捕拘禁於第一職訓總隊管訓
    有間，自難僅因上訴人與周慶昌於59年間因前開共同私運管
    制物品進口罪名，經檢察官一同起訴並經法院判處罪刑確定
    ，遽認周慶昌係因前開走私行為，遭警總以涉嫌叛亂罪移送
    第一職訓總隊執行管訓，亦無由推論原告亦因前開走私行為
    ，遭警總逮捕移送於第一職訓總隊執行管訓為由，而認上訴
    人在原審主張不可採。換言之，原審係認定無證據證明上訴
    人因涉嫌叛亂罪受管訓，而非以上訴人係因走私罪而受管訓
    或不曾受管訓為由，駁回上訴人之訴。則如認無證據證明上
    訴人係因叛亂或匪諜罪嫌遭限制人身自由，自亦無上訴人所
    舉補償條例第15條之1規定適用之餘地，自不待言。核上訴
    人所陳上述上開理由，無非係就原審取捨證據、認定事實之
    職權行使，指摘其為違法，並泛言原判決適用法令不當，難
    認對該判決之如何違背法令已有具體之指摘。依首揭說明，
    應認其上訴為不合法。
據上論結，本件上訴為不合法，依行政訴訟法第249條第1項前段
、第104條、民事訴訟法第95條、第78條，裁定如主文。
中　　華　　民　　國　　96　　年　　11　　月　　16　　日
                  第五庭審判長法  官　林　茂　權
                              法  官  林  樹  埔
                              法  官  鄭　忠　仁
                              法  官　黃　本　仁
                              法  官　吳　東　都
以  上  正  本  證  明  與  原  本  無  異
中　　華　　民　　國　　96　　年　　11　　月　　16　　日
　　　　　　　　　　　　　　　書記官　王　福　瀛
